【裁判字號】    91,交聲,1241
【裁判日期】    920425
【裁判案由】    違反道路交通管理處罰條例聲明異議
【裁判全文】
臺灣士林地方法院交通事件裁定     九十一年度交聲字第一二四一、一二四二號
    原處分機關  臺北巿交通事件裁決所
    異 議人 即
    受 處分 人  甲○
右列受處分人因違反道路交通管理處罰條例案件，對於台北市交通事件裁決所於民國
九十一年十一月八日所為之裁決 (北市裁三字第駕裁二二－ＡＢＸ三八三九五九號、
北市裁三字第車裁二二－ＡＢＸ三八三九六○號），聲明異議，本院裁定如左：
    主  文
原處分關於甲○違反道路交通管理處罰條例之行為，拒絕停車接受稽查而逃逸，處罰
鍰新台幣參仟元之處分撤銷。
右開撤銷部分，甲○不罰。
其餘異議駁回。
    理  由
一原裁決意旨：異議人即受處分人甲○所有之車號ＤＲ─七○三一號自用小客車之駕
  駛人，於民國九十一年七月三十日十六時四十七分駕駛前開自小客車行經臺北市○
  ○路一０七號前時，於行駛時使用手持式行動電話與人通話，經交通勤務警察發現
  要其停車接受稽查，詎該車駕駛人竟拒絕停車接受稽查而逃逸，因認異議人違反道
  路交通管理處罰條例第三十一條之一第一項、第六十條第一項之規定，而分別裁處
  異議人罰鍰新台幣三千元。
二異議意旨略以：九十一年七月三十日十六時伊所有車號ＤＲ─七○三一號自用小客
  車係由伊子乙○○駕駛，乙○○稱當時雖於駕駛中持用行動電話，惟並未見交通警
  察要乙○○停車受檢，乙○○並無拒絕停車接受稽查而逃逸之意，為此聲明異議。
三駁回部分：
  (一)按汽車駕駛人於行駛道路時，使用手持式行動電話進行撥接或通話者，處新臺幣
    三千元罰鍰，道路交通管理處罰條例第三十條之一第一項定有明文。又本條例關
    於車輛駕駛人之處罰，如應歸責於車輛所有人者，處罰車輛所有人，此道路交通
    管理處罰條例第八十五條第三項分別定有明文。而主管機關內政部、交通部所共
    同訂定發布之「違反道路交通管理事件統一裁罰標準及處理細則」第二十四條亦
    規定：「處理機關對於逕行舉發之違反道路交通管理事件，其汽車所有人已到案
    告知違規駕駛人姓名、住址者，應即另行擇期通知違規駕駛人到案依法處理。汽
    車所有人逾期不到案或不告知違規駕駛人之姓名、住址者，依道路交通管理處罰
    條例第八十五條第三項規定處罰汽車所有人」。依此堪認在逕行舉發之案件，若
    汽車所有人非違規之駕駛人，汽車所有人應到案並告知駕駛人之姓名、住址，若
    逾期不到案或不告知違規駕駛人之姓名、住址，則得依道路交通管理處罰條例第
    八十五條第三項規定處罰汽車所有人。
  (二)查乙○○於九十一年七月三十日十六時四十七分，駕駛異議人所有車號ＤＲ─七
    ○三一號自用小客車，行經臺北市○○路一０七號前時，於汽車行駛中使用手持
    式行動電話與人通話等情，業據證人即本件違規舉發之警員陳元賓及證人即該車
    之駕駛人乙○○於本院述明，堪認於上開時地，乙○○於駕駛該車時，有使用手
    持式行動電話與人通話無訛。
  (三)再查異議人為車號ＤＲ─七○三一號自用小客車之所有人，業據異議人陳明。另
    查本件為逕行舉發，此觀舉發違反道路交通管理事件通知單自明，而異議人未告
    知裁決機關該違規駕駛人之姓名、住址，揆諸前開規定，裁決機關自得依道路交
    通管理處罰條例第八十五條第三項規定處罰汽車所有人。從而原處分機關認異議
    人違反道路交通管理處罰條例第三十條之一第一項之規定，而裁罰異議人罰鍰新
    台幣三千元之處分，並無不當。
四撤銷部分：
  (一)按汽車駕駛人，駕駛汽車有違反本條例之行為，經交通勤務警察或依法令執行交
    通稽查任務人員制止時，不聽制止或拒絕停車接受稽查而逃逸者，除按各該條所
    規定之罰鍰處罰外，處新台幣三千元以上六千元以下罰鍰，道路交通管理處罰條
    例第六十條第一項定有明文，本條乃係處罰違反道路交通管理處罰條例者，於交
    通勤務警察或依法令執行交通稽查任務人員制止時，不聽制止或拒絕停車接受稽
    查而逃逸之行為，是必行為人知有交通勤務警察或依法令執行交通稽查任務人員
    制止，仍不遵守或駕車逃逸，始足當之，若行為人不知有交通勤務警察或依法令
    執行交通稽查任務人員制止，遂未停車接受稽查，自難科以本條行政罰責。
  (二)次查證人陳元賓於本院證稱：當天該路口有四人值勤，看到ＤＲ─七○三一號自
    小客車之駕駛人使用行動電話，揮手鳴笛要該駕駛人停車，惟該車未停仍自行駛
    離，堪認上開時地，陳元賓揮手鳴笛要ＤＲ─七○三一號自小客車之駕駛人停車
    ，惟該駕駛人仍駛離無訛。
  (三)訊據證人即當日駕駛前開車輛之駕駛乙○○則堅稱：當時未看到交通警察攔伊等
    語，再查當乙○○使用行動電話並駕駛ＤＲ─七○三一號自小客車行經臺北市○
    ○路一０七號前時，陳元賓等警員即在乙○○對向車道上近車道分隔線左前方約
    十公尺處揮手要乙○○停車等情，業據證人陳元賓結證明確，查警員陳元賓係在
    乙○○對向車道左前方約十公尺處揮手指示乙○○停車受檢，非在乙○○車道上
    要其停車受檢，是乙○○稱未看到警員揮手要其停車，尚非不可採信，況當時乙
    ○○正在使用行動電話及駕駛汽車，其注意力應在講電話及前方車況，是乙○○
    未注意對向車道上警員之指示，亦未悖常情，乙○○之證詞應堪採信。雖證人陳
    元賓於本院稱：揮手要駕駛人停車時，駕駛人有看到等語，經本院詢問：如何判
    斷駕駛人有看到你揮手？證人陳元賓答稱：該處有紅綠燈，車速較慢，乙○○有
    看到我們在路中間揮手要他停等語，堪認證人陳元賓係以該處有紅綠燈，車速較
    慢，為乙○○應看到其揮手要乙○○停車受檢之論據，然查陳元賓係在對向車道
    且在距乙○○前約十公尺處攔乙○○，乙○○當時在講電話及駕車，其未注意對
    向車道之狀況，應未悖於常情，已如前述，證人陳元賓稱乙○○有看到伊等語，
    應係其個人主觀之認定，尚難認乙○○確有看到陳元賓要其停車之指示。
  (四)依上，堪信乙○○陳稱未見警察要其停車受檢等語，應堪信為真實。乙○○既不
    知有交通勤務警察或依法令執行交通稽查任務人員制止，要其停車，而未停車接
    受稽查，揆諸前開說明，自難認乙○○所為該當道路交通管理處罰條例第六十條
    第一項之構成要件，而得依該條處罰。乙○○既不該當該條之構成要件，自亦不
    得裁處ＤＲ─七○三一號自小客車之所有人即異議人。是異議人此部分之異議為
    有理由，應將關於甲○違反道路交通管理處罰條例之行為，拒絕停車接受稽查而
    逃逸，處罰鍰新台幣參仟元之處分撤銷（即北市裁三字第車裁二二－ＡＢＸ三八
    三九六○號），另諭知甲○不罰之處分。
五據上論斷，應依道路交通案件處理辦法第十九條、第二十條，裁定如主文。
中      華      民      國     九十二     年     四     月    二十五    日
                                      臺灣士林地方法院交通法庭
                                          法  官  江  翠  萍
右正本證明與原本無異。
如不服本裁定應於送達後五日內向本院提出抗告狀。
                                          書記官  范  淑  芬
中      華      民      國     九十二     年     四     月     三十     日


司法院資訊處製作；財團法人民間司法改革基金會備份。
